臺灣臺中地方法院刑事判決
110年度金訴字第1205號
公  訴  人  臺灣臺中地方檢察署檢察官
被      告  張祐邦




選任辯護人  黃浩章律師
上列被告因詐欺等案件，經檢察官追加起訴（110年度偵緝字第1
675、1676號），本院判決如下：
    主    文
張祐邦被訴詐欺楊雅婷部分公訴不受理。
    理    由
一、追加起訴書犯罪事實一、（二）之追加起訴意旨略以：被告
    張祐邦因缺錢花用，於民國110年6月間，參加真實姓名年籍不詳
    之成年男子所指揮具有持續性、牟利性、有結構性之詐欺集團
    ，負責擔任取款車手之工作，可獲得取得款項之4％為報酬，
    而與林皆利（另經臺灣臺中地方檢察署檢察官提起公訴）及該
    詐欺集團成員意圖為自己不法所有，基於3人以上共同冒用政
    府機關及公務員名義詐欺取財、行使偽造公文書、隱匿犯罪所
    得去向，使他人逃避刑事追訴，而移轉犯罪所得之洗錢之犯
    意聯絡，由不詳之詐欺集團成員於110年6月16日9時50分許，撥
    打電話予楊雅婷，自稱為中華電信客服人員、電信警察、金
    融犯罪科人員，佯稱：楊雅婷申辦之門號積欠電話費，需報
    案處理，且門號涉及擄車勒贖，現由金融犯罪科調查，需將帳戶
    內的款項領出交付予檢察官助理保管云云，致楊雅婷陷於錯誤
    ，同意交付款項。林皆利、被告則依詐欺集團成員之指示，於
    同日上午，前往臺中市某超商，收受不詳詐欺集團成員所傳
    真之偽造「臺灣臺北地方法院公證申請書」（其上有臺灣台北
    地方法院公證處印）、「臺灣臺北地方法院地檢署刑事傳票
    」（其上有臺灣台北地方法院公證處印）公文書各1紙後，於
    同日12時9分許，至臺中市○區○○○0段00號之臺中市生命禮儀
    管理處，由被告把風，林皆利向楊雅婷取款新臺幣（下同）207
    萬元，並交付上開偽造公文書2紙予楊雅婷收受而行使之，足
    以生損害於楊雅婷及司法文書之公信力。得手後，渠等奔跑
    至臺中市北區五義街附近，攔停車牌號碼000-00號計程車，至
    臺中市○區○○○00號勤美綠園道前下車，再至臺中市○區○○街○○○
    街○○○○○號碼000-0000號計程車，前往臺中市○區○○○0段000號
    一中街附近下車。林皆利步行至臺中市○區○○○00號前，將自己之
    報酬6萬2100元及被告之報酬8萬2800元抽出後，餘款則交付
    予前來收水之真實姓名年籍不詳之成年男子，以此方式產生金流斷
    點，隱匿、掩飾上開詐欺取財犯罪所得去向及所在。因認被
    告涉犯刑法第216條、第211條之行使偽造公文書、第339條之
    4第1項第1、2款之加重詐欺取財、洗錢防制法第14條第1項
    之洗錢等罪嫌。本案與本院業已繫屬之110年金訴字1097號
    案件間為數人共犯一罪之相牽連案件，爰依刑事訴訟法第265
    條第1項追加起訴等語。
二、按於第一審辯論終結前，得就與本案相牽連之犯罪或本罪之
    誣告罪，追加起訴；起訴之程序違背規定者，應諭知不受理
    之判決，並得不經言詞辯論為之，刑事訴訟法第265條第1項
    、第303條第1款、第307條分別定有明文。而所謂「相牽連
    之案件」，係指刑事訴訟法第7條所列：㈠一人犯數罪；㈡數
    人共犯一罪或數罪；㈢數人同時在同一處所各別犯罪；㈣犯與
    本罪有關係之藏匿人犯、湮滅證據、偽證、贓物各罪者而言
    。再按刑事訴訟法第7條第1款「一人犯數罪」及第2款「數
    人共犯一罪或數罪」所稱之「人」，係指同法第265條第1項
    本案起訴書所載之被告而言，尚不及於因追加起訴後始為被
    告之人（最高法院108年度台上字第2552號刑事判決意旨參
    照）。
三、經查，檢察官係以本案被告所涉詐欺等案件，與本院110年
    度金訴字第1097號林皆利涉犯詐欺等案件間（下稱前案），
    有數人共犯一罪之相牽連案件關係，而依刑事訴訟法第265
    條第1項規定向本院追加起訴。然：
　㈠前案乃檢察官以110年度偵字第35842號起訴書向本院提起公
    訴，該案被告為林皆利，犯罪事實則為林皆利、被告與不詳之詐
    欺集團成員於110年6月11日詐騙李麗娟，因認林皆利涉犯刑法
    第216條、第211條之行使偽造公文書、第339條之4第1項第1
    、2款之加重詐欺取財、洗錢防制法第14條第1項之洗錢等罪
    嫌，有臺灣臺中地方檢察署檢察官110年度偵字第35842號起
    訴書在卷可按（即刑事訴訟法第265條第1項所稱「本案」）
    ，揆諸前揭說明，檢察官如欲追加起訴其他案件，須與「前
    案」具有相牽連案件關係，否則檢察官追加起訴即非適法。
　㈡檢察官復以110年度偵緝字第1675、1676號追加起訴書向本院
    追加起訴，追加起訴書犯罪事實一、（一）為被告與林皆利、
    不詳之詐欺集團成員於110年6月11日詐騙李麗娟，此部分之犯
    罪事實與前案相同，故與前案間有刑事訴訟法第7條第3款數
    人共犯一罪之相牽連案件關係，是此部分追加起訴為合法。
　㈢惟前開追加起訴書犯罪事實一、（二）部分，係被告與林皆利
    、不詳之詐欺集團成員於110年6月16日詐騙楊雅婷，認被告犯
    刑法第216條、第211條之行使偽造公文書、第339條之4第1項
    第1、2款之加重詐欺取財、洗錢防制法第14條第1項之洗錢
    等罪嫌。互核前案及上開追加起訴書犯罪事實一、（二）部
    分之犯罪事實，追加起訴書犯罪事實一、（二）部分之犯罪
    事實與前案所載之犯罪事實，無論犯罪時間、遭詐欺之被害
    人均屬不同，二者間顯無關連性，顯非「數人共犯一罪」之
    相牽連案件，是此部分追加起訴自非合法。
　㈣此外，揆諸前開最高法院見解，刑法第7條第1款「一人犯數
    罪」及第2款「數人共犯一罪或數罪」所稱之「人」，係指
    同法第265條第1項本案起訴書所載之被告即前案被告林皆利，
    而不及於因追加起訴後始為被告之張祐邦，是縱上開追加起
    訴書之犯罪事實一、（一）、（二）間為有「一人犯數罪」
    之相牽連案件關係，然上開追加起訴書之犯罪事實一、（二
    ）之犯罪事實究非與「前案」有相牽連案件關係，而屬對於
    追加起訴書之犯罪事實一、（一）之犯罪事實之再追加，與
    「前案」間並無直接相牽連關係，倘允許此種追加起訴，將
    使法院審理範圍有無限擴張、膨脹之虞，延宕訴訟進行，恐
    有害於訴訟經濟及當事人權益，違背追加起訴制度之立法初
    衷，自非法所允許，併此敘明。
　㈤從而，被告既非前案之起訴對象，前案與上開追加起訴書之
    犯罪事實一、（二）部分亦非一罪，是上開追加起訴書之犯
    罪事實一、（二）部分顯非「一人犯數罪」、「數人犯一罪
    」之相牽連案件，又上開追加起訴書之犯罪事實一、（二）
    部分查無被告與前案之被告林皆利間存在「數人同時在同一處
    所各別犯罪」，或「犯與前案有關係之藏匿人犯、湮滅證據
    、偽證、贓物各罪」之相牽連情形，自難認與刑事訴訟法第
    7條之規定相合。
四、綜上，上開追加起訴書之犯罪事實一、（二）部分與前案既
    非相牽連之犯罪，此部分追加起訴程序即違背規定，爰不經
    言詞辯論，逕諭知不受理之判決。
據上論斷，應依刑事訴訟法第303條第1款、第307條，判決如主
文。
中　　華　　民　　國　　111 　年　　1 　　月　　14　　日
                  刑事第十一庭　審判長  法　官  曹錫泓
                                        法　官  林依蓉
                                        法  官  蔡汎沂
以上正本證明與原本無異。
如不服本判決應於收受送達後20日內向本院提出上訴書狀，並應
敘述具體理由；其未敘述上訴之理由者，應於上訴期間屆滿後20
日內向本院補提理由書（均須按他造當事人之人數附繕本）「切
勿逕送上級法院」。
告訴人或被害人如不服判決，應備理由具狀向檢察官請求上訴，
上訴期間之計算，以檢察官收受判決正本之日起算。
　　                                　　書記官   黃筠婷
中　　華　　民　　國　　111 　年　　1 　　月　　14　　日